臺灣臺北地方法院刑事判決　　　　　　　　　　　　九十年度交簡上字第一六○號
　　上　訴　人
　　即　被　告　甲○○
右上訴人因被告業務過失傷害等案件，不服本院台北簡易庭中華民國九十年八月二十
九日所為九十年度北交簡字第二六五六號第一審簡易判決（聲請簡易判決處刑案號：
台灣台北地方法院檢察署九十年度偵字第七三九四號）提起上訴，本院管轄之第二審
合議庭判決如左：
    主      文
原判決關於業務過失傷害罪之部分撤銷。
甲○○從事業務之人，因業務上之過失傷害人，處拘役伍拾日，如易科罰金，以參佰
元折算壹日。
其餘上訴駁回。
    事      實
一、甲○○係計程車司機，為從事駕駛業務之人，於民國九十年三月十八日中午十二
    時許，在台北市○○區○○路二五號三樓家中飲用酒類米酒，已達思考改變、個
    性行為改變而不能安全駕駛動力交通工具之程度，猶於同日下午駕駛動力交通工
    具即車號ＥＹ－○一九號營業小客車上路，於同日下午二時四十分許由西向東行
    至台北市○○○路○段、敦化北路交岔路口，欲左轉敦化北路行駛時，本應注意
    汽車行駛時，駕駛人應注意車前狀況，並隨時採取必要之安全措施，而當時並無
    不能注意情事，竟疏於注意而貿然左轉，適乙○○騎乘車號ＤＦＸ－○五二號機
    車沿民權東路東往西方向行駛亦行至該交岔路口，因閃避不及而與甲○○所駕駛
    前開汽車發生擦撞，乙○○因而受有下頷骨三處裂傷等傷害。嗣經路人報警處理
    ，甲○○於警員到場時坦承肇事，另到場警員因發現甲○○身上有酒味，對其施
    以酒測，測得其呼氣所含酒精濃度達每公升零點八二毫克。
二、案經乙○○訴由台北市政府警察局松山分局報請臺灣臺北地方法院檢察署檢察官
    偵查聲請簡易判決處刑。
    理      由
一、訊據被告甲○○，對於在右揭時、地因服用酒類，不能安全駕駛動力交通工具而
    駕駛之犯罪事實坦承不諱，並有酒測單一紙在卷可稽。按刑法第一百八十五條之
    三所規定服用酒類，不能安全駕駛動力交通工具而駕駛者，應負刑事責任，揆其
    立法目的本在藉抽象危險犯之犯罪構成要件，以嚇阻酒後駕車者對道路交通安全
    之危害，本不以發生實害為必要。而所謂不能安全駕駛之認定，並無一定之數值
    可供界定，而係由法院以一般社會通念之客觀標準，足生公共危險時即足。目前
    行政機關所取締酒後駕車之參考標準，係依法務部於八十八年五月十日邀集司法
    院刑事廳、交通部、行政院衛生署、內政部警政署及中央警察大學等機關開會，
    所為凡呼氣酒精濃度逾每公升含零點五五毫克時，即屬不能安全駕駛之決議。上
    開會議決議本身固僅屬檢警取締酒後駕車之參考，尚無拘束法院之效力，惟以上
    開會議決議所採之標準，係參考美國、德國及日本等國家所進行之酒精濃度與精
    神狀態之測試實驗，亦即，各項實驗均發現凡呼氣中酒精濃度達每公升零點五五
    毫克時，就人之生理方面，已產生視覺反應遲鈍、影像不能集中、同時不能看清
    前方路況及車旁照後鏡等狀況，及駕駛能力已受有影響、肇事率已為一般人正常
    人之十倍之事實。被告於警方查獲時，測得其呼氣中酒精濃度達每公升零點八二
    毫克，依一般社會通念，已達不能安全駕駛之程度；且其因酒後反應及判斷能力
    下降，而駕車肇事致告訴人乙○○受傷，益證其於酒後已達不能安全駕車之程度
    ，而被告於酒後確有駕車之事實，業如前述，是以其於飲用酒類後，已達不能安
    全駕駛動力交通工具而仍然駕駛之犯行，堪予認定。
二、又被告甲○○對於在前開時、地因駕駛過失，肇事致告訴人乙○○成傷之事實均
    坦承不諱，核與告訴人乙○○針對本件事故經過情形之陳述相符，並有道路交通
    事故調查報告表、交通事故談話紀錄表、道路交通事故補充資料表、車損照片四
    張、履勘現場筆錄等件在卷為憑，被害人乙○○因本件車禍受有如事實欄所載之
    傷，亦有長庚紀念醫院出具之診斷證明書影本附卷可考。被告雖於本院審理時請
    求履勘現場以確定路權歸屬，惟本件於偵查中檢察官已親至現場履勘，製有勘驗
    現場筆錄附卷可參，是以本院認無再行履勘之必要，併予敘明。按汽車駕駛人飲
    用酒類後其吐氣所含酒精濃度超過每公升零點二五毫克者，不得駕車；汽車行駛
    時，駕駛人應注意車前狀況，並隨時採取必要之安全措施，道路交通安全規則第
    一百一十四條第二款、第九十四條第三項定有明文，被告為已考領駕照之職業駕
    駛人，對此誠難諉稱不知，而事發當時，別無其他不能注意及此之情事，詎被告
    卻仍於酒後駕車上路，於行經事發地點時疏未注意車前狀況終至肇事，伊對本件
    事故之發生為有過失，至屬明確。再者，告訴人因本件車禍所受傷害，與被告之
    過失行為間有相當因果關係。本件事證明確，被告之業務過失傷害犯行，亦堪認
    定。
三、核被告所為，係犯刑法第一百八十五條之三服用酒類不能安全駕駛動力交通工具
    而駕駛罪及同法第二百八十四條第二項前段之業務過失傷害罪。其所犯上開二罪
    ，犯意各別，構成要件互異，應予分論併罰。被告酒醉駕車因而致告訴人受傷，
    依法應負刑事責任，所犯業務過失傷害罪部分，應依道路交通管理處罰條例第八
    十六條第一項規定加重其刑。又被告於肇事後未行離去，於警員到場處理時坦承
    肇事，有警製自首調查表一份附卷可按，為對於未經發覺之罪自首而接受裁判，
    就其所犯業務過失傷害罪部分，應依刑法第六十二條前段規定減輕其刑。被告所
    犯業務過失傷害罪部分，有前開刑之加重、減輕事由，依刑法第七十一條第一項
    規定，應先加後減。原審認被告被訴之犯罪行為事證明確，予以論科，固非無見
    ，惟就被告所犯業務過失傷害罪部分，漏未審酌前開刑之加重、減輕事由，尚有
    未洽。被告上訴空言指摘原審量刑過重，求予輕判並宣告緩刑云云，並無理由，
    爰就被告對其所犯刑法第一百八十五條之三上訴部分，予以駁回；至被告所犯業
    務過失傷害罪部分，被告上訴雖無理由，然原判決既有前開可議之處，應由本院
    將該部分撤銷改判。爰審酌被告過失之程度、所生危害、犯後態度及迄未賠償告
    訴人所受損害等情狀，量處如主文所示之刑，並諭知易科罰金之折算標準。
據上論斷，依刑事訴訟法第四百五十五條之一第一項、第三項、第三百六十八條、第
三百六十九條第一項前段、第三百六十四條、第二百九十九條第一項前段，道路交通
管理處罰條例第八十六條第一項、刑法第二百八十四條第二項前段、第四十一條第一
項前段、第六十二條前段，罰金罰鍰提高標準條例第一條前段、第二條，判決如主文
。
本案經檢察官黃東焄到庭執行職務。
中      華      民      國      九十一      年      十一    月    廿    日
                                台灣台北地方法院交通法庭
                                      審判長  法  官  劉壽嵩
                                              法  官  鄧德倩
                                              法  官  陳婷玉
右正本證明與原本無異。
不得上訴。
                                              書記官  石幸代
中      華      民      國      九十一      年      十一    月    八    日
附錄本案論罪科刑法條全文：
刑法第二百八十四條
一因過失傷害人者，處六月以下有期徒刑，拘役或五百元以下罰金。致重傷者，處一
　年以下有期徒刑，拘役或五百元以下罰金。
二從事業務之人，因業務上之過失傷害人者，處一年以下有期徒刑、拘役或一千元以
　下罰金。致重傷者，處三年以下有期徒刑，拘役或二千元以下罰金。
